【裁判字號】    98,易,568
【裁判日期】    980721
【裁判案由】    詐欺
【裁判全文】
臺灣臺南地方法院刑事判決               98年度易字第568號
公  訴  人  臺灣臺南地方法院檢察署檢察官
被      告  乙○○
上列被告因詐欺案件，經檢察官提起公訴（98年度偵字第275號
），嗣被告於準備程序中就被訴事實為有罪之陳述，經本院合議
庭裁定由受命法官獨任以簡式審判程序審理後，判決如下：
    主  文
乙○○幫助共同犯詐欺取財罪，處有期徒刑參月，如易科罰金，
以新臺幣壹仟元折算壹日。
    事  實
一、乙○○雖預見將自己所申辦之行動電話門號提供予他人使用
    可能幫助他人從事財產犯罪，竟不違背其本意，基於幫助他
    人從事財產犯罪之犯意，於民國97年3月20日向亞太電信股
    份有限公司（下簡稱亞太電信）申請門號0000000000號行動
    電話預付卡後，隨即於數日後以新台幣（下同）約1,500元
    之代價，交付予姓名年籍不詳之成年男子使用。嗣該姓名年
    籍不詳之人所屬詐騙集團取得上開電話後，再另向蔡玉賢收
    購其所申辦中國信託商業銀行北高雄分行（下簡稱中國信託
    銀行）帳號0000000000000號帳戶存摺、提款卡及密碼等物
    （蔡玉賢所涉幫助詐欺取財罪行部分，業經臺灣高雄地方法
    院以98年度審簡字第240號判決確定），即共同基於意圖為
    自己不法所有之犯意聯絡，由不詳真實姓名年籍之男子先後
    為下列犯行：（一）於97年3月26日18時30分許，在雅虎拍
    賣網站上，刊登販售筆記型電腦之虛偽拍賣廣告，並提供蔡
    玉賢所有之前開中國信託銀行帳戶號碼供得標人匯款之用，
    及留下乙○○所提供之前揭0000000000門號供聯絡使用，使
    丁○○信以為真，在出價得標後，於同年月28日14時30分許
    ，前往臺中市中國信託銀行公益分行臨櫃，以無摺存款之方
    式，匯出21,800元至蔡玉賢前開帳戶內（起訴書未據記載乙
    ○○此部分犯行，而由公訴檢察官於本院審判期日另行補述
    之）。（二）於97年3月26日19時許，在雅虎拍賣網站上，
    刊登販售禮卷之虛偽拍賣廣告，並提供蔡玉賢所有之前開中
    國信託銀行帳戶號碼供得標人匯款之用，及留下乙○○所提
    供之前揭0000000000門號供聯絡使用，使丙○○信以為真，
    在出價得標後，於同年月27日12時21分許，前往臺北縣板橋
    市○○路○段1號之中國信託銀行ATM櫃員機匯款9,900元至蔡
    玉賢上開帳戶內。嗣因丁○○、丙○○遲未收到前開物品，
    驚覺遭詐騙，始報警循線查獲。
二、案經台北縣政府警察局板橋分局報請臺灣高雄地方法院檢察
    署陳請臺灣高等法院檢察署檢察長轉呈臺灣台南地方法院檢
    察署檢察官偵查起訴。
    理  由
一、本案被告乙○○所犯係死刑、無期徒刑、最輕本刑為三年以
    上有期徒刑以外之罪，被告於行準備程序中就被訴事實為有
    罪之陳述，經法官告知簡式審判程序之旨，並聽取公訴人、
    被告之意見後，本院認為適宜由受命法官獨任進行簡式審判
    程序，而依刑事訴訟法第273條之1第1項規定，裁定改用簡
    式審判程序。
二、上揭事實，業據被告乙○○於本院98年7月14日準備程序及
    審理時坦認不諱，核與告訴人鄭凱聖、丙○○於警詢之指述
    相符，並有被告向亞太電信申請行動電話預付卡之申請書、
    中國信託銀行存入憑證、匯款單據、歷史交易查詢報表、詐
    騙集團使用上開被告申請門號與被害人使用之門號之通聯調
    閱查詢單等影本文件在卷可證，復經本院向臺灣高雄地方法
    院調取98年度審簡字第240號刑事卷全卷核閱屬實，則被告
    自白與事實相符，應堪採信。準此，被告犯行堪以認定，自
    應依法論科。
三、按行動門號一般人均可任意向電信公司申請，且一人並可於
    不同之電話公司申請多數之門號使用，此屬眾所周知之事實
    ，亦為被告所應知，是依一般人之社會生活經驗，若見他人
    不以自己名義申請門號使用，反而向人收購或借用門號供己
    使用，衡情對於該等門號是否供犯罪集團為詐欺犯行等不法
    目的使用當有合理之懷疑，以被告係心智成熟之成年人，且
    詐騙集團以他人所申辦之電話詐騙被害人，致偵查機關無法
    查知真正從事詐欺之人，早為傳播媒體廣為報導，依其個人
    之經驗，應有預見將其所申辦之行動電話門號ＳＩＭ卡提供
    他人使用，係幫助他人從事詐欺犯行，是被告有幫助詐欺之
    行為及不確定故意甚明。
四、次按刑法上之幫助犯，係對於犯罪與正犯有共同之認識，而
    以幫助之意思，對於正犯資以助力，而未參與實施犯罪之行
    為者而言（最高法院75年度臺上字第1509號、84年度臺上字
    第5998號、第6475號及88年度臺上字第1270號判決意旨參照
    ）；故如未參與實施犯罪構成要件之行為，且係出於幫助之
    意思提供助力，即屬幫助犯，而非共同正犯。查被告乙○○
    所幫助之正犯即該詐欺集團成員，利用被告所提供之亞太電
    信行動電話預付卡詐騙被害人鄭凱聖、丙○○等人財物，被
    告與上開犯罪集團成員姓名年籍不詳之成年男子聯絡交付
    SIM 卡等物事宜，該男子與上開犯罪集團各成員間就上開詐
    欺取財犯行，應有犯意聯絡及行為分擔，為共同正犯；而被
    告基於幫助之犯意，提供其上開行動電話門號與上開犯罪集
    團成員使用，雖使該犯罪集團得以此為犯罪工具，以施用詐
    術使人陷於錯誤，而依其指示匯款以遂其犯行，惟並無相當
    證據證明被告有參與上述詐欺取財犯行之構成要件行為，僅
    係對上述犯行提供助力，是核被告所為，係犯刑法第30條第
    1項前段、同法第339條第1項之幫助詐欺取財罪，爰依同法
    第30 條第2項之規定，按正犯之刑度，減輕其刑。爰審酌被
    告提供行動電話門號SIM卡供詐騙集團成員使用，助長詐騙
    集團財產犯罪之風氣，致本件被害人受騙而匯款，實為當今
    社會層出不窮之詐財事件所以發生之根源，造成社會互信受
    損，且亦因被告提供行動電話門號SIM卡，致執法人員難以
    追查該詐騙集團之真實身分，惟兼衡其犯後坦承犯行，尚有
    悔意等一切情狀，量處如主文所示之刑，並諭知易科罰金之
    折算標準。
五、據上論斷，依刑事訴訟法第273條之1、第299條第1項前段、
    刑法第30條、第339條第1項、第41條第1項前段，刑法施行
    法第1條之1第1項、第2項前段，判決如主文。
本案經檢察官甲○○到庭執行職務。
中    華    民    國    98    年    7     月    21    日
                  刑事第十五庭  法  官  林彥君
以上正本證明與原本無異
如不服本判決應於收受本判決後10日內向本院提出上訴書狀，並
應敘述具體理由。其未敘述上訴理由者，應於上訴期間屆滿後20
日內向本院補提理由書狀（均須按他造當事人之人數附繕本）「
切勿逕送上級法院」。
                                書記官  莊淑雅
中    華    民    國    98    年    7     月    21    日
附錄本案論罪科刑法條全文：
中華民國刑法第339條
意圖為自己或第三人不法之所有，以詐術使人將本人或第三人之
物交付者，處5年以下有期徒刑、拘役或科或併科1千元以下罰金
。
以前項方法得財產上不法之利益或使第三人得之者，亦同。
前二項之未遂犯罰之。


司法院資訊處製作；財團法人民間司法改革基金會備份。
